臺灣桃園地方法院交通事件裁定　　　　　　　　　　九十三年度交聲字第一九九號
　　原處分機關　交通部公路總局新竹區監理所桃園監理站
　　異　議　人　甲○○
　　即受處分人
右列受處分人因違反道路交通管理處罰條例案件，不服原處分機關交通部公路總局新
竹區監理所桃園監理站民國九十三年四月七日桃監裁罰字第裁五二－Ｄ一Ａ七七三０
九一號處分（原舉發單號：桃警局交字第Ｄ一Ａ七七三０九一號），聲明異議，本院
裁定如左：
    主  文
異議駁回。
    理  由
一、原舉發及處分意旨略以：異議人即受處分人甲○○於民國九十三年二月二十二日
    凌晨一時四十分許（處分書誤載為下午二時四十分許），駕駛三Ｐ－一六三二號
    自小客車，在台六十六線與台十五線路口，與其他車輛共同在道路上競駛。而於
    上開時間、地點，為警當場攔停並掣單舉發。原處分機關交通部公路總局新竹區
    監理所桃園監理站因依道路交通管理處罰條例第四十三條第三項、第五項、第六
    十七條第二項等規定，裁處異議人罰鍰新臺幣（下同）三萬元，吊銷駕駛執照，
    三年內禁考，並應接受道路交通安全講習；另依同條例第四十三條第四項規定，
    裁處吊扣上開自小客車之汽車牌照三個月。
二、異議意旨略以：案發當日異議人係駕駛三Ｐ－一六三二號自小客車附載乘客吳順
    隆，以時速約八十公里至一百公里之速度，沿台六十六線自埔心往蘆竹方向行駛
    。而在行經台六十六線時，後方突有不詳車隊前來，而與異議人駕駛之自小客車
    相混雜，因警員當時在後追趕，且該處僅有二線道（應係雙向四線道之誤），故
    異議人無法讓後車先行。過程中異議人並未與其他車輛飆車，詎料警員不查，竟
    爾攔停並舉發異議人與其他車輛競駛。原處分機關復僅憑舉發執勤警員之片面指
    述，據以裁罰異議人罰鍰、吊照、禁考。然查，(1)異議人當時係行駛於內線車道
    ，而遭後車超越，警員是否因此認定異議人競駛？(2)掣單舉發之員警並非目睹違
    規之蒐證員警，其掣單有違法之嫌；(3)值勤警員蒐證之錄影畫面，僅在攔停舉發
    時出現異議人之車輛，此外並無異議人駕車與其他車輛競駛之畫面，自難憑此認
    定異議人有競駛之違規行為；(4)綜上，原處分顯有違誤，為此聲明異議，請求撤
    銷原處分另為適法處分云云（異議人九十三年五月四日異議狀、本院九十三年六
    月十一日、七月二日訊問筆錄）。
三、本院查：
（一）證人即舉發員警林振龍於本院訊問中證稱：「當天分一組便衣蒐證組，在觀音
      鄉台六十六線新華路附近，尾隨飆車對象蒐證，跟蹤約八公里才下達取締命令
      ，我們採口袋式的方式，在台十五線攔停飆車族，我是告發組，從蒐證地點到
      我們攔停的地點約有八公里。‧‧‧（問：這種口袋式的攔停，有無可能中間
      會有其他車輛進入）不可能，因為台六十六線是高架橋，類似快速道路，中間
      不會有其他車輛進入」等語（本院九十三年七月二日訊問筆錄）。又經本院當
      庭勘驗警員蒐證之光碟片結果，畫面中計有Ｃ四—四七一九號、九Ｐ—七四三
      七號、三Ｊ—一七九二號、七Ｂ—五二００號、三Ｌ—九七七七號等多部自小
      客車，以不詳高速前後緊貼行進，急速行駛於臺六十六線公路上。參酌異議人
      自承：「我當時時速約八十公里到一百公里」、「（被查獲）當時我是第一台
      車」等語（本院九十三年六月十一日、七月二日筆錄）。足認異議人與另外遭
      查獲之數部自小客車，係彼此以時速八十公里以上之速度，緊隨前車行駛無誤
      。
（二）按道路交通管理處罰條例第四十三條第三項規定：「二輛以上之汽車在道路上
      競駛者‧‧‧」，其中所謂「競駛」，僅需二台以上之車輛，無視道路直曲或
      道路上其他人車安全，而有急速行駛之行為，即屬之，並不以前後車有彼此超
      車之行為為必要。至於車輛駕駛人彼此間是否相識？猶非所問。而本件異議人
      與其他車輛以時速八十公里以上之速度，高速追逐行駛，已如前述。依上說明
      ，異議人所為，自係與他車競駛之違規行為。
（三）異議人雖以右揭情詞置辯，惟查，公路競駛、飆車等危險駕駛行為有其特殊性
      ，行為人往往係在特定路段上隨機糾合同好組成，此由一般報章雜誌報導，不
      難知悉。是故，車隊中之眾多駕駛人彼此未必相識，並不意外。而自異議人所
      辯：伊後方有車隊追上來，被攔停時伊是第一部車等語，可見由警員蒐證時起
      迄異議人實際遭警員攔停為止，前後至少有八公里之遙，在此路段中，異議人
      始終駕車與後方車輛以高速彼此追逐，且始終居於領先地位，由此，當足認異
      議人係有意與後方車輛競速，非偶然經過，碰巧遭後方車隊及警員追逐可比。
      此觀證人林振龍指稱：蒐證後到實際攔檢前，該處路段係高架道路，不可能有
      其他車輛進來等語，益足徵警員舉發異議人，並無錯誤。況由常情以觀，如行
      車前後有車隊呼嘯經過，一般駕駛避之唯恐不及，又豈有不加閃躲讓行，反與
      之飆速之理？且當時異議人係行駛於內側車道，換言之，以當時情境，異議人
      非無避讓後車之可能，又何需在前飆速，任由後車追逐，以致為警攔停舉發？
      綜上，異議人所辯：伊並未與其他車輛競駛，係偶然遭後方車隊追逐超車云云
      ，顯難採信。再者，飆車競駛本質上有多名駕駛人同時違規，且在取締過程中
      因不乏車輛高速追逐之危險狀況，故為保護取締員警及違規駕駛人之安全，兼
      顧取締蒐證之要求起見，警員分組蒐證、舉發，顯係渠等值勤之分工合作內容
      ，非無憑據空言舉發可比，是故，異議人辯稱：舉發員警並非目睹違規之蒐證
      員警，其舉發違法云云，亦無可取。末查，本件值勤警員蒐證之錄影畫面，確
      實未攝得異議人車輛與其他車輛競駛之畫面，僅在攔停時出現異議人之車輛，
      然本院係斟酌異議人與舉發員警之相關陳述，佐以上開錄影畫面等相關事證，
      綜合認定異議人應有競駛之違規行為，非僅以錄影畫面為據，已如前述，且異
      議人既係在前之第一部車，則警員於車隊通過後，始在後蒐證，其未攝得異議
      人車輛行駛之畫面，並無不合理。是故，該蒐證光碟中未攝得異議人駕車競飆
      之畫面一節，並不足採為有利於異議人之認定。
（四）綜上，異議人所辯應無可採，其競駛之違規行為，堪予認定。
四、按「二輛以上之汽車共同違反第一項規定，或在道路上競駛、競技者，處汽車駕
    駛人新臺幣三萬元以上九萬元以下罰鍰，並當場禁止其駕駛及吊銷其駕駛執照。
    」、「汽車駕駛人有第一項第一款、第三項行為者，並吊扣該車輛牌照三個月；
    ‧‧‧」、「汽車駕駛人違反第一項、第三項規定者，應接受道路安全講習；‧
    ‧‧」，道路交通管理處罰條例第四十三條第三項、第四項及第五項分別訂有明
    文。又依同條例第六十七條第二項規定：「汽車駕駛人，曾依第二十九條第四項
    、第三十條第三項、第三十三條第二項、第三十五條第二項前段、第三項前段、
    第三十七條第三項、第四十三條、第六十一條第一項第三款之規定吊銷駕駛執照
    者，三年內不得考領駕駛執照」。經查，異議人確有前揭競駛之違規行為，已如
    前述。原處分機關援引上開規定，對違規駕駛人即異議人裁處罰鍰三萬元，吊銷
    駕駛執照，三年內禁考，並令其接受道路交通安全講習，另依違規之三Ｐ—一六
    三二號自小客車車籍資料，裁處車輛所有人即異議人吊扣汽車牌照三個月，經核
    即無不合。異議人以其並未競駛為由，向本院聲明異議，為無理由，應予駁回。
    爰裁定如主文。
據上論斷，應依道路交通案件處理辦法第十九條，裁定如主文。
中        華        民        國    九十三    年    七    月    十五    日
          臺灣桃園地方法院交通法庭
                                      法  官    陳彥宏
右正本證明與原本無異。
如不服本裁定，應於裁定送達後五日內向本院提出抗告狀。
                                      書記官    翁其良
中        華        民        國    九十三    年    七    月   二十六   日
